臺灣宜蘭地方法院刑事判決　　　　　　　　　　　　　　九十一年度易字第六二號
　　公　訴　人　臺灣宜蘭地方法院檢察署檢察官
　　被　　　告　乙○○○
右列被告因竊盜案件，經檢察官提起公訴（九十年度偵字第三三七二號），本院判決
如左：
    主  文
乙○○○無罪。
    理  由
一、公訴意旨略以：被告乙○○○基於為自己不法所之意圖，於民國九十年十月七日
    十三時許，在宜蘭縣三星鄉大洲村分洪堰風景區道路旁，趁丙○○疏於看管之際
    ，徒手竊取丙○○置於黃德發所有，車牌號碼ＨＺ─三二四五號自用小客車內之
    信用卡及身分證各三張、健保卡四張、殘障手冊及宜蘭老年金卡各一張、現金新
    臺幣（下同）九百五十元、及0000000000號行動電話一具。嗣經警互
    核丙○○上開行動電話號碼之通聯紀錄後，持本院核發之搜索票在被告位於宜蘭
    縣五結鄉○○路五之三號居處，查扣失竊行動電話空機一具。因認被告乙○○○
    涉犯刑法第三百二十條第一項之竊盜罪嫌。
二、公訴意旨認被告乙○○○涉犯刑法第三百二十條第一項之罪行，無非係以：(一)被
    害人丙○○之指述；(二)卷附贓物認領保管單及臺灣大哥大股份有限公司通話明細
    表各一份；(三)被告雖辯稱：行動電話乃「林大哥」所交付，但並無法明確指明並
    提供「林大哥」之詳細年籍姓名俾供查考，顯屬飾罪卸責之語等情，為其主要論
    據。然訊之被告則自警訊至偵審中均堅詞否認有何竊盜之行為，辯稱：其自九十
    年八月底、九月初左右起，在宜蘭縣羅東鎮○○路五十六號百樂門理髮廳上班，
    工作至同年年底離職，上班期間為早上十時至晚間十時，故被害人丙○○物品失
    竊時間，其並不在場。況其亦不知本件案發地點位於何處。至被害人失竊之行動
    電話空機一具乃店內客人「林大哥」所贈與，但因「林大哥」並非常客，故不知
    其全名及其他相關資料。且其在警持搜索票前往調查時，即主動告知該支行動電
    話空機甫以郵包寄往嘉義其女住處，更立刻帶同警方人員前往貨運公司攔截並取
    回該支行動電話空機，是若其該支行動電話空機確為其行竊所得，在贓物業已離
    開其持有狀態下，要無告知警方人員贓物下落並帶同警方趕往起獲之理等語。
三、按犯罪事實應依證據認定之，無證據不得認定其犯罪事實，又不能證明被告犯罪
    者，應諭知無罪之判決，刑事訴訟法第一百五十四條、第三百零一條第一項分別
    定有明文。又按刑事訴訟法上所謂認定犯罪事實之證據，係指足以認定被告確有
    犯罪行為之積極證據而言，如未能發現相當證據或證據不足以證明，自不得以推
    測或擬制之方法，以為裁判之基礎，最高法院二十九年上字第三一０五號及四十
    年臺上字第八六號分別著有判例；認定不利於被告之事實，須依積極證據，苟積
    極證據不足為不利於被告事實之認定，即應為有利於被告之認定，更不必有何有
    利之證據，最高法院三十年上字第八一六號判例可資參照。次依最高法院四十年
    臺上字第八六號、七十六年臺上字第四九八六號判例意旨，認定犯罪事實，所憑
    之證據，雖不以直接證據為限，間接證據亦包括在內，然無論直接或間接證據，
    其為訴訟上之證明，須於通常一般之人均不致於有所懷疑，而得確信其為真實之
    程度者，始得據之為有罪之認定，倘其證明尚未達到此一程度，而有合理性懷疑
    之存在時，即無從為有罪之認定，合先敘明。
四、經查：
  (一)本件被害人丙○○並未親眼見聞其所有之失竊物品係遭被告竊取之過程，是單由
    被害人指述之失竊時、地及贓物認領保管收據，尚無從作為認定被告竊盜犯行之
    主要依據。且在一般社會生活經驗上，持有贓物之原因本非僅一端，要難純以被
    告持有贓物之事實，忖度其取得贓物之來源。況縱被告係以竊盜、搶奪、詐欺、
    拾得遺失物或故買、收受贓物等犯罪手段取得該贓物，所涉犯罪構成要件本各不
    相同，訴訟上本不能因其無證據證明其取得贓物之來源，而推定其屬竊盜之犯行
    。總此，本件並無法依憑被告持有被害人所有之行動電話空機一具之客觀事實，
    遽予認定被告之竊盜犯行甚明。公訴意旨憑藉被害人之指述及贓物認領保管單等
    物為證，雖足形成被告涉犯竊盜罪嫌之合理懷疑，惟此等證據之證明力，實屬不
    足，難以作為認定被告涉犯竊盜罪刑之有力事證。
  (二)證人即宜蘭縣羅東鎮○○路五十六號百樂門理髮廳負責人甲○○到庭結證：乙○○○於九十年間在其店內任職約二個多月，自九月初左右至十二月中旬。店內營
    業時間為早上九時三十分起至晚間十時，雖無庸打卡，但有事外出時必須向其報
    備。被告均約在早上十時左右來店上班，中午有時會返家煮飯，並無特別事情請
    假外出之印象（見本院九十一年五月二十八日審理筆錄）等語，核與被告前揭辯
    詞吻合一致，堪信被告此部分辯解係屬真實，洵可採信。是以被告於本件竊盜案
    件發生時，為百樂門理髮廳之上班時間，且位於宜蘭縣羅東鎮之百樂門理髮廳與
    本件宜蘭縣三星鄉案發地點間之距離非短之客觀情狀，實難認定被告有此動機特
    意藉故外出後，再長途遠至案發地點行竊後，方折返店內上班之理。從而，本件
    衡諸一般事理及常情，均難見被告有何竊盜之動機，而其行竊之事實，亦乏明顯
    有力之事證予以佐憑。
  (三)證人即查獲警員丁○○亦針對起獲贓物行動電話被告空機過程到庭結證稱：其持
    搜索票前往查緝乙○○○時，乙○○○當場即表示已將該支行動電話空機郵寄女
    兒住處，並隨即主動帶同前往貨運行取回以利調查。乙○○○在整體偵辦過程中
    均十分配合，且一再表示該支行動電話空機為友人「林大哥」贈送之物（見本院
    九十一年五月二十一日訊問筆錄）等語綦詳，核與被告於警訊時供述內容相合一
    致。是觀之被告遭警查獲時除立即承認確有持有該支行動電話空機之事實，及迅
    速帶同警方前往攔截郵包寄送之客觀行為，即徵被告所持有之贓物應非其竊盜所
    得物品。蓋本件失竊之行動電話空機在警查緝被告時，業已離去被告之持有狀態
    ，苟被告確為本件失竊物品之竊盜者，衡情應為否認持有抑或見聞此項失竊行動
    電話空機之舉，方可紊亂警方調查偵辦方向，而使其處於有利局勢，而非除直言
    坦承持有失竊行動電話空機之事實外，更助警方取回該物，陷其自身於重大嫌疑
    之不利局面之理。從而，綜自被告面臨警方查緝時所為之各項行為表徵觀察，亦
    難以其坦言直陳持有過程及配合警方偵辦之舉，予以推得其竊盜之事實。
  (四)總合上情，本件自被告於案發時係具有正當職業、收入之經濟狀態，及其工作地
    點、上班時間與案發時、地之關係，及其遭逢警方人員調查時積極配合之態度等
    各項角度切入，均難推見被告主觀上有何竊盜之動機、意圖，及客觀上之竊盜行
    為可言。至被告自「林大哥」處取得本件失竊行動電話空機一具部分，亦經證人
    甲○○到庭結證述：其見過乙○○○所稱「林大哥」，但無印象（見本院九十一
    年五月二十八日審理筆錄）等語明確，益徵被告所辯之行動電話空機來源應非虛
    言。職是之故，本件被告所執辯解，均與證人甲○○及丁○○所為證言互核互符
    ，並未有何無法相容之矛盾疑點存在，是基於禁止推定罪狀之法則，確保國家刑
    罰權之正確行使之目的下，本件公訴意旨所執之前開論據，固足使被告涉及刑法
    第三百二十條第一項之罪行具有合理性之懷疑存在，然尚不足使其竊盜之犯行達
    於通常一般之人均不致有所懷疑，而得確信其為真實之程度。本件公訴意旨單以
    被告持有失竊行動電話空機之客觀事實，及其無法提供及表明「林大哥」全名及
    年籍資料等情，予以認被告涉犯竊盜罪嫌，證據尚有不足。此外，本院復查亦無
    其他積極證據抑或間接證據足資證明或補強被告有如公訴意旨指陳之竊盜犯行，
    揆諸首揭判例意旨，因其犯罪嫌疑不足，不能證明其犯罪，爰依法為被告無罪判
    決之諭知。據上論斷，應依刑事訴訟法第三百零一條第一項前段判決如主文。
本案經檢察官沈念祖到庭執行職務
中      華      民      國      九十一      年    六    月     十八     日
                                  臺灣宜蘭地方法院刑事第二庭
                                          法  官  陳  嘉  年
右正本證明與原本無異。
如不服本判決，應於判決送達後十日內，向本院提出上訴狀。（應附繕本）
                                          書記官  詹  玉  惠
中      華      民      國      九十一      年    六    月   二十一     日
